臺灣高等法院臺南分院民事裁定  100年度家抗字第25號
抗  告  人  陳 啟 斌
相  對  人  陳賴秀容
            陳 月 猜
            陳 雪 珍
            陳 潣 澕
            陳 啟 泰
上列抗告人因與相對人等間分割遺產事件，對於中華民國100年9
月13日臺灣雲林地方法院所為裁定（99年家訴字第40號）提起抗
告，本院裁定如下：
    主  文
原裁定關於核定本件訴訟標的價額部分廢棄。
本件訴訟標的價額核定為新台幣伍拾肆萬捌仟壹佰捌拾元。
抗告訴訟費用由相對人負擔。
    理  由
一、按「訴訟標的之價額，由法院核定。核定訴訟標的之價額，
    以起訴時之交易價額為準」，民事訴訟法第77條之1第1項定
    有明文。又「上訴利益之額數與訴訟標的之價額雖屬兩事，
    但按諸民事訴訟法第463條之規定，計算上訴利益應以上訴
    聲明範圍內訴訟標的之價額為準。」，並有最高法院32年抗
    字第680號判例可資參照。
二、抗告意旨略以：兩造間分割遺產案件，抗告人不服原審判決
    提起上訴，依抗告人上訴聲明所示「1.被繼承人遺產應再分
    配48萬1400元予抗告人，2.斗南鎮撫卹金40萬680元之6分之
    1（即6萬6780元）」，上訴利益僅新台幣（下同）54萬8180
    元，依法應繳第二審裁判費8,925元，惟原審竟核定抗告人
    上訴利益為89萬4013元，並命抗告人繳納第二審裁判費1萬4
    700元，致抗告人溢繳第二審裁判費5,775元，原審裁定本案
    訴訟標的價額係有錯誤，請求廢棄原裁定云云。
三、經查：抗告人不服原審99年度家訴字第40號分割遺產案件，
    於100年9月7日聲明上訴，更於100年11月3日補正上訴聲明
    載明「(一)原判決不利於上訴人之部分廢棄。(二)上廢棄部分，
    被上訴人應再給付上訴人新台幣481,000元及斗南鎮撫卹金6
    6,780元」；另抗告人於100年9月21日抗告意旨亦載明「上
    訴所得利益應為「1.抗告人再取得48萬1400元、2.斗南鎮撫
    卹金40萬680元之6分之1（即6萬6780元）；其餘部分均屬原
    審已判決抗告人取得，是以，上訴所可得利益為54萬8180元
    （即48萬1400元＋6萬6780元＝54萬8180元）」（本院卷第3
    頁）。綜合抗告人上訴及抗告意旨所示，本件抗告人之上訴
    利益僅為54萬8180元，原審核定抗告人上訴利益為89萬4013
    元，顯有違誤，抗告意旨指摘原核定訴訟價額裁定不當，洵
    有理由，應由本院將原裁定關於核定訴訟標的價額部分廢棄
    ，並重新核定本件訴訟標的價額為54萬8180元，依法應徵第
    二審裁判費8,925元。至於抗告人溢繳之第二審裁判費5,775
    元（14700元－8925元＝5775元），應返還抗告人，併予敘
    明。
據上論結，本件抗告為有理由，依民事訴訟法第495條之1第1項
、第450條、第95條、第78條，裁定如主文。
中    華    民    國   100    年    11    月    14    日
                  民事第一庭    審判長法  官  丁振昌
                                      法  官  林永茂
                                      法  官  曾平杉
上為正本係照原本作成。
不得抗告。
中    華    民    國   100    年    11    月    14    日
                                      書記官  葉秀珍